臺灣新北地方法院行政訴訟判決
110年度交字第841號
原      告  陳國雄  

被      告  新北市政府交通事件裁決處
                      設新北市○○區○○路○段000號2樓
代  表  人  李忠台    住同上
訴訟代理人  黃曉妍律師
上列當事人間因交通裁決事件，原告不服被告中華民國111年1月
21日新北裁催字第48-C00000000號裁決，提起行政訴訟，本院判
決如下：
    主  文
一、原告之訴駁回。
二、訴訟費用新臺幣300元由原告負擔。
    事實及理由
壹、程序方面：
一、原告不服被告所為道路交通管理處罰條例第 8條的裁決而提
    起撤銷訴訟，依行政訴訟法第237條之1，應適用交通裁決事
    件訴訟程序。本件因卷證資料已經明確，本院依同法第237
    條之7規定，於是不經言詞辯論，直接裁判。
二、另本件被告機關就本案違規事實（如下爭訟概要欄所示），
    前以民國（下同）110年11月5日新北裁催字第48-C00000000
    號違反道路交通管理事件裁決書為裁決，經本院函請被告重
    新審查，而被告重新審查後，以其原裁決書上主文二、所為
    之易處處分（即駕駛執照逾期不為繳納所為附停止條件之處
    分）於法無效，乃將之刪除，而於111年1月21日依相同之舉
    發違規事實及舉發違反法條重新製開111年1月21日新北裁催
    字第48-C00000000號違反道路交通管理事件裁決書為裁決，
    此有本院110年12月8日新北院賢行審四110年度交字第841號
    函(稿)、被告答辯狀、變更前及變更後之裁決書在卷足憑（
    分見本院卷第43頁至第44頁、第63頁至第70頁、第95頁及第
    141頁）。從而，本件原告就同一違規事實之原裁決既已依
    法提起訴訟請求撤銷，然被告機關經重新審查結果，雖撤銷
    原裁決而重行變更製開新裁決，惟就同一舉發交通違規事實
    為答辯，則被告重新所為之變更後裁決，並非完全依原告之
    請求處置，則參酌行政訴訟法第237條之4第3項規定反面解
    釋之旨，依法本件自不得視為原告撤回起訴，本院自仍應就
    被告變更後即111年1月21日新北裁催字第48-C00000000號違
    反道路交通管理事件裁決書為裁決書為審理之標的，核先敘
    明。
貳、實體方面：
一、爭訟概要：緣原告陳國雄駕駛所有車牌號碼000-000號普通
    重型機車（下稱系爭機車），於109年1月10日13時1分，行
    經新北市三重區中正北路與重新路時，因有「汽車駕駛人駕
    駛汽車肇事致人受傷而逃逸者」之違規行為，經新北市政府
    警察局三重分局（下稱舉發機關）員警調查並約談當事人到
    案說明後認定原告有上開違規行為，爰於109年1月29日依道
    路交通管理處罰條例第62條第4項規定，填製新北警交字第C
    00000000號舉發違反道路交通管理事件通知單（下稱舉發通
    知單），記載應到案期限109年3月14日以前，予以舉發，案
    件並於109年2月4日入案移送被告，並將舉發通知單依法送
    達原告。而本案原告因上開同一行為所涉公共危險案件，經
    本院刑事庭於109年6月29日以109年度交簡字第1030號判決
    處原告有期徒刑1年，緩刑2年確定後。被告為此乃依道路交
    通管理處罰條例第62條第3項、同條第4項（即第62條第4項
    前段）、第67條（即第67條第2項）等規定，以111年1月21
    日新北裁催字第48-C00000000號違反道路交通管理事件裁決
    書（下稱原處分）裁處原告罰鍰新臺幣（下同）6千元整，
    吊銷駕駛執照（含有三年內不得考領駕駛執照）。原告不服
    原處分關於吊銷駕駛執照之處分，為此提起本件行政撤銷訴
    訟。
二、原告起訴主張及聲明：
(一)原告主張要旨：請求法官不要吊銷駕照，因原告工作需要騎
    乘機車，吊銷駕照會使原告無法工作影響生計。　　
(二)聲明：原處分關於吊銷駕駛執照部分撤銷。
三、被告答辯及聲明：
(一)答辯要旨：
　1.經被告審查違規資料後，認為原告肇事致人受傷後逃逸行為
    屬實：
  ⑴本件事故確實有損傷存在，已該當處理辦法第2條第1款規定
    之肇事事故無誤。查舉發單位陳述書所陳，原告騎乘系爭機
    車沿中正南路往中正北路行駛時，在超越原先同向左前側訴
    外人之機車後，原告自稱其機車後方藍色箱子與訴外人右側
    後照鏡發生輕微擦撞，後經警方調閱監視器(採證光碟「監
    視器.mp4」畫面時間)，於畫面時間13:01:03至13:01:05處
    ，原告逐漸向左貼近訴外人車輛欲超車，於13:01:06至13:0
    1:07處訴外人倒地後原告有轉頭查看動作，惟未見原告有暫
    停車輛下車察看或留下聯絡方式之相類後續行為，其行為違
    規屬實，且自受害人於調查程序中提供診斷證明書，其上並
    載有「右膝開放性傷口之初期照護、右側食指開放性傷口未
    伴有指甲受損之初期救護、右側小指開放性傷口未伴有指甲
    受損之初期救護、左手拇指壓砸傷之初期照護…左側膝部挫
    傷之初期照護」字樣，顯見其行為自屬於前述道路交通事故
    處理辦法中所稱之交通事故，準此以觀，本件碰撞核已達肇
    事之程度無誤。
  ⑵原告已具備肇事之主觀犯意無誤。參原舉發單位提供之道路
    交通事故調查紀錄表(下稱紀錄表)所示，原告向警員為事故
    經過之陳述時，承認訴外人之右側後照鏡與系爭機車後方藍
    色箱子有輕微擦撞，綜合上述事證勘認肇事之客觀事實確實
    存在，且原告對此亦有主觀上之故意或過失，應無疑義。
  ⑶原告並非主動到案處理，其行為該當逃逸無誤。承前所述，
    原告既已該當肇事之主、客觀構成要件，其後續即有依法停
    車為合法處置之義務，然觀交通事故調查紀錄表，可知原告
    並非主動於肇事後到案，而是經訴外人報案後經警員調閱監
    視器畫面循線追蹤始發現原告之肇事逃逸行為，並通知其到
    案處理，原告既未於現場等待車主、又未向車主留下聯絡資
    訊，且原告於製作紀錄表中過程中，亦親自向員警為「現場
    沒有報警」、「未留下任何聯繫方式」、「事後警方通知我
    製作筆錄」之陳述，均足證原告於肇事後未為任何處置，經
    通知後始到案說明，其行為顯已對於事實調查及釐清製造障
    礙，屬於肇事後逃逸無誤。
  ⑷綜上所述，原告肇事既有主、客觀上之違規構成要件，且事
    故程度亦已達處理辦法所稱之道路交通事故，其又未於肇事
    發生後確實下車查看，留下聯絡方式或報警處理，核其行為
    該當「汽車駕駛人駕駛汽車肇事致人受傷而逃逸」，為處罰
    條例第62條第4項規制範圍，被告據上述理由對其所為之處
    分，當無違誤。
 2.次查原告於本件涉及刑事案件(即109年交簡字第1030號簡易
    處刑判決)中，對於其肇事逃逸一事坦言不諱並接受刑事處
    罰，細繹其判決內文：「審酌被告明知其駕車肇致他人受傷
    ，竟未停留現場處理善後並給予必要之救援，或報警處理，
    反逕行駛離，增加被害人無法獲得及時救治，傷勢轉趨嚴重
    之風險…。」，復自本件事故受害人於調查程序中提供診斷
    證明書，當知其行為乃「駕駛動力交通工具於道路中行駛而
    致人受傷」，自屬於前述道路交通事故處理辦法中所稱之交
    通事故，原告於本件訴訟中所爭執之違規事實既經刑事法院
    確認存在無訛，堪認違規事實存在。
  3.再者，原告既為合法考領機車駕駛執照之人，有機車車籍查
    詢資料及駕駛人基本資料為憑，且原告為具有正常智識程度
    之成年人，其對上述規定應知之甚詳，並應確實遵守。是原
    告前揭所述，無非單方所執之詞，委無足取。綜上所述，本
    處依法裁處，應無違誤。原告之訴為無理由。
(二)聲明：原告之訴駁回。
四、爭點：
(一)被告認原告駕駛系爭機車，於109年1月10日13時1分，行經
    新北市三重區中正北路與重新路時，有「汽車駕駛人駕駛汽
    車肇事致人受傷而逃逸者」之違規行為，以原處分裁罰原告
    吊銷駕駛執照，是否合法有據？
(二)原告以其工作需要騎乘機車，吊銷駕照會影響工作生計為由
    ，主張原處分關於吊銷駕駛執照部分應予撤銷，是否可採？
五、本院之判斷：
(一)前提事實：緣原告駕駛系爭機車，於109年1月10日13時1分
    ，行經新北市三重區中正北路與重新路時，因有「汽車駕駛
    人駕駛汽車肇事致人受傷而逃逸者」之違規行為，經舉發機
    關員警調查並約談當事人到案說明後認定原告有上開違規行
    為，爰於109年1月29日依道路交通管理處罰條例第62條第4
    項規定，填製本案舉發通知單，記載應到案期限109年3月14
    日以前，予以舉發，案件並於109年2月4日入案移送被告，
    並將舉發通知單依法送達原告。而本案原告因上開同一行為
    所涉公共危險案件，經本院刑事庭於109年6月29日以109年
    度交簡字第1030號判決處原告有期徒刑1年，緩刑2年確定後
    ，被告為此乃依道路交通管理處罰條例第62條第3項、同條
    第4項（即第62條第4項前段）、第67條（即第67條第2項）
    等規定，以原處分裁處原告罰鍰6千元整，並吊銷駕駛執照
    （含有三年內不得考領駕駛執照）等情，此有本案舉發通知
    單、違規查詢報表、新北市政府警察局三重分局110年11月2
    3日新北警重交字第1103817686號函暨舉發通知單送達證書
    、本院109年度交簡字第1030號刑事簡易判決、舉發員警答
    辯書、新北市政府警察局三重分局交通分隊道路交通事故調
    查卷宗（含道路交通事故調查報告表(一)、（二）、初步分
    析研判索引表、原告及訴外人吳陳惠鳳之之調查筆錄、道路
    交通事故現場圖、現場照片及車損照片、路口監視器照片等
    ）、訴外人吳陳惠鳳受傷之診斷證明書、原處分、系爭機車
    車籍查詢及駕駛人基本資料等附卷可稽（分見本院卷第73頁
    、第75頁、第81頁至第82頁暨第77頁、第83頁至第87頁、第
    101頁、第103至第137頁、第139頁、第141頁、第143頁及第
    145頁），核可認定為真實。
(二)被告認原告駕駛系爭機車，於109年1月10日13時1分，行經
    新北市三重區中正北路與重新路時，有「汽車駕駛人駕駛汽
    車肇事致人受傷而逃逸者」之違規行為，以原處分裁罰原告
    吊銷駕駛執照，核屬合法有據。　　
  1.應適用之法令：
 (1)按汽車駕駛人駕駛汽車肇事致人受傷或死亡者，應即採取救
    護措施及依規定處置，並通知警察機關處理，不得任意移動
    肇事汽車及現場痕跡證據，違反者處3,000元以上9,000元以
    下罰鍰；但肇事致人受傷案件當事人均同意時，應將肇事汽
    車標繪後，移置不妨礙交通之處所；前項駕駛人肇事致人受
    傷而逃逸者，吊銷其駕駛執照；汽車駕駛人曾依第 62條第4
    項前段規定吊銷駕駛執照者， 3年內不得考領駕駛執照，道
    路交通管理處罰條例第62條第 3項、第4項前段、第67條第2
    項前段分別定有明文。又依道路交通管理處罰條例第3條第8
    款之規定，汽車乃包括機車。
 (2)再按道路交通事故處理辦法第 2條規定：所謂道路交通事故
    ，乃指車輛或動力機械在道路上行駛，致有人受傷或死亡，
    或致車輛、動力機械、財物損壞之事故。而道路交通管理處
    罰條例第62條第 3項規定所稱「依規定處置」，即應參諸道
    路交通事故處理辦法第 3條所示：「發生道路交通事故，駕
    駛人或肇事人應先為下列處置：一、事故地點在車道或路肩
    者，應在適當距離處豎立車輛故障標誌或其他明顯警告設施
    ，事故現場排除後應即撤除。二、有受傷者，應迅予救護，
    並儘速通知消防機關。三、發生火災者，應迅予撲救，防止
    災情擴大，並儘速通知消防機關。四、不得任意移動肇事車
    輛及現場痕跡證據。但無人傷亡且車輛尚能行駛，或有人受
    傷且當事人均同意移置車輛時，應先標繪車輛位置及現場痕
    跡證據後，將車輛移置不妨礙交通之處所。五、通知警察機
    關。但無人受傷或死亡且當事人當場自行和解者，不在此限
    」。意即，依上開規定，道路交通管理處罰條例第62條第3
    項所適用之構成事實，為汽車駕駛人駕駛汽車肇事，致生較
    嚴重之行為結果即有人身傷亡之情形，非僅是單純財物上之
    損失，故而第62條第 3項規定乃加重汽車駕駛人之處置義務
    ，即該條項之行為人除須依道路交通事故處理辦法第 3條規
    定為必要之處置外，並應向被害人採取救護措施、通知警察
    機關至現場處理、不得任意移動肇事汽車及現場痕跡證據等
    處置義務，此等處置義務不因肇事者與受有傷勢之被害人達
    成和解，即可免除。此外，若肇事者未依規定處置並逃逸，
    依同條例第62條第 4項之規定，並應逕予吊銷肇事者之駕駛
    執照，並依同條例第67條第2項前段之規定3年內不得考領駕
    駛執照，核先敘明。
 (3)另按違反道路交通管理事件統一裁罰基準及處理細則第 1條
    規定：「本細則依道路交通管理處罰條例第92條第 4項規定
    訂定之」、第2條第 1項、第2項規定：「處理違反道路交通
    管理事件之程序及統一裁罰基準依本細則之規定辦理。前項
    統一裁罰基準，如附件違反道路交通管理事件統一裁罰基準
    表。」，核上開統一裁罰基準及處理細則之規定，就其立法
    目的及功能，乃為防止處罰機關枉縱或偏頗，依道路交通管
    理處罰條例第92條第 4項所授權交通部會同內政部訂定「違
    反道路交通管理事件統一裁罰基準及處理細則」及其附件「
    違反道路交通管理事件統一裁罰基準表」，用以維持裁罰之
    統一性與全國因違反道路交通管理事件受處罰民眾之公平，
    不因裁決人員不同，而生偏頗，寓有避免各監理機關於相同
    事件恣意為不同裁罰之功能，並非法所不許，於憲法上保障
    人民財產權之意旨並無牴觸（此並有司法院大法官會議釋字
    第 511號解釋意旨理由足資參照），並無違反法律保留原則
    。再依本件違規行為時點之違反道路交通管理事件統一裁罰
    基準表記載，汽車駕駛人駕駛汽車肇事致人受傷而逃逸，於
    期限內繳納或到案聽候裁決者，應處罰鍰 6,000元，並吊銷
    駕駛執照。核此規定，既係基於母法之授權而為訂定，且就
    違反道路交通管理事件統一裁罰基準及處理細則附件所示統
    一裁罰基準表中有關道路交通管理處罰條例第62條第 3項及
    第4項前段之裁罰基準內容（基準表區分行為人是否於期限
    內繳納或到案聽候裁決者及其逾越到案期限在30日內、30日
    以上60日以內及60日以上者，分別裁處以不同罰鍰標準，符
    合相同事件相同處理，不同事件不同處理之平等原則。），
    並未牴觸母法，是被告自得依此基準而為裁罰。
  2.經查，本件依舉發機關111年1月10日新北警重交字第111380
    0953號函所檢送之舉發員警陳述答辯報告書所陳，原告騎乘
    系爭機車沿中正南路往中正北路行駛時，在超越原先同向左
    前側訴外人吳陳惠鳳騎乘之機車後，原告自稱其機車後方藍
    色箱子與訴外人右側後照鏡發生輕微擦撞（見本院卷第101
    頁），此並有經警方調閱該路口監視器照片（見本院卷第13
    1頁至第134頁），於畫面時間01/10/2020 13:01:02至13:01
    :06處，見原告逐漸向左貼近訴外人車輛欲超車，而其於超
    越該原先同向左前側訴外人吳陳惠鳳騎乘之機車後，則見訴
    外人吳陳惠鳳人車倒地，並於訴外人倒地後見原告有轉頭查
    看動作，惟未見原告有暫停車輛下車察看或留下聯絡方式之
    後續行為可佐，而訴外人吳陳惠鳳因遭上開擦撞後人車倒地
    ，並受有「右膝開放性傷口之初期照護、右側食指開放性傷
    口未伴有指甲受損之初期救護、右側小指開放性傷口未伴有
    指甲受損之初期救護、左手拇指壓砸傷之初期照護…左側膝
    部挫傷之初期照護」之傷害，此亦有醫院診斷證明書足憑（
    見本院卷第139頁），顯見上開交通事故，係因原告駕駛系
    爭機車超車不當，而致生本件訴外人之受傷無疑，則被告參
    合上開事證認本案肇事之客觀事實確實存在，且原告對此已
    有主觀上之過失，即屬無誤，參以本件肇事致人於傷事故發
    生後，原告並非主動於肇事後到案，而是經訴外人報案後經
    警員調閱監視器畫面循線追蹤始發現原告之肇事逃逸行為，
    並通知其到案處理，原告既未於現場等待車主、又未向車主
    留下聯絡資訊等情，其行為顯已對於事實調查及釐清製造障
    礙，屬於肇事後逃逸無誤，此亦有本案原告因上開同一行為
    所涉公共危險案件，經本院刑事庭於109年6月29日以109年
    度交簡字第1030號判決處原告有期徒刑1年，緩刑2年確定之
    刑事簡易判決（見本院卷第83頁至第87頁）足證，而原告起
    訴對於上開事證並為不爭執，據此，被告參合上開證據，認
    原告駕駛系爭機車，於109年1月10日13時1分，行經新北市
    三重區中正北路與重新路時，有「汽車駕駛人駕駛汽車肇事
    致人受傷而逃逸者」之違規行為，以原處分裁罰原告，即核
    屬合法有據。　　
(二)原告以其工作需要騎乘機車，吊銷駕照會影響工作生計為由
    ，主張原處分關於吊銷駕駛執照部分應予撤銷，依法仍屬不
    可採。
  ⑴按汽車駕駛人，因違反道路交通管理處罰條例之規定，受吊
    銷駕駛執照處分時，吊銷其執有各級車類之駕駛執照，道路
    交通管理處罰條例第68條第1項定有明文。而參諸該道路交
    通管理處罰條例第68條之規定，乃係於94年12月14日修正，
    並自95年3月1日施行，修正前道路交通管理處罰條例第68條
    規定：「汽車駕駛人，因違反本條例及道路交通安全規則之
    規定，受吊扣或吊銷駕駛執照處分時，吊扣或吊銷其持有各
    級車類之駕駛執照。」，其立法意旨在於違規行為對道路交
    通秩序之維持及道路交通安全已生較大之影響，故規定吊扣
    或吊銷其持有各級車類之駕駛執照，以限制其繼續駕車行駛
    道路之權利，其係屬駕駛行為之限制，並不因所持駕駛執照
    種類不同而有所差異。惟因上開道路交通管理處罰條例第68
    條之修正過程，立法委員認為原條文「汽車駕駛人，因違反
    本條例及道路交通安全規則之規定，受吊扣或吊銷駕駛執照
    處分時，受吊扣或吊銷其持有各級車類之駕駛執照」，將違
    法或違規駕駛人所持有各級車類之駕駛執照一併吊銷或吊扣
    ，失之過酷，對於人民工作與生活影響過鉅，有違比例原則
    （立法院公報第94卷第70期，院會紀錄，第135至141頁參照
    ），遂將該條修正為：「汽車駕駛人，因違反本條例及道路
    交通安全規則之規定，受吊銷駕駛執照處分時，吊銷其持有
    各級車類之駕駛執照。」，依修正後道路交通管理處罰條例
    第68條之規定，僅將原條文中之「吊扣或」 3字刪除及前開
    立法意旨觀察，如駕駛人違反道路交通安全規則，難以期待
    其使用道路時遵守安全規範，對於其他用路人之生命、身體
    亦具潛在之危害，就依規定應「吊銷駕駛執照」時，立法者
    仍維持一併吊銷其持有各級車輛駕駛執照之處罰，該條已經
    考量人民工作、生活及人格自由發展，禁止受吊銷駕駛執照
    之人於3年內再次考領駕駛執照，亦與該處分所追求之公共
    利益，即用路大眾之用路安全具關聯性，該處分所侵害之工
    作權亦僅限於駕駛車輛部分，尚難認有違反行政法上之比例
    原則、不當聯結禁止原則之問題。是認本件被告以原告有本
    件肇事致人受傷而逃逸之事實，依道路交通處罰條例第62條
    第3項及第4項等規定為吊銷原告駕駛執照之處分，即屬合法
    有據。
  ⑵再按被告機關依該道路交通管理處罰條例第62條第4項之規定
    所為吊銷原告駕駛執照之處分，乃被告依法所必須為之羈束
    處分，被告並無裁量之權限，縱對原告職業工作造成影響，
    惟依道路交通管理處罰條例第62條第4項所規定應吊銷其駕
    駛執照之旨，本在保障道路用路人交通往來之安全，並增進
    社會大眾對汽車車輛駕駛人之信賴，縱使被告所為吊銷駕駛
    執照之處分，限制原告駕駛交通工具之自由，然基於維護交
    通安全之重要公益，此一處分，亦未與比例原則相牴觸，已
    詳如前述。況本院審認該裁決吊銷駕駛執照處分所造成其自
    由權之影響亦僅限於駕駛車輛之部分，原告除可搭乘其它大
    眾交通工具外，並且在吊銷駕駛執照禁考 3年之期間屆滿後
    ，原告仍可再次透過考試取得駕駛執照，尚非完全禁止原告
    駕駛車輛權利，從而，原告以其工作需要騎乘機車，吊銷駕
    照會影響工作生計為由，訴請撤銷原處分關於吊銷駕駛執照
    部分，依法仍屬不可採。
(四)本件判決基礎已臻明確，兩造其餘攻擊防禦方法及訴訟資料
    ，經本院審核後，或與本案爭點無涉，或對於本件判決結果
    不生影響，爰無庸一一再加論述，爰併敘明。
(五)本件第一審裁判費新臺幣300元，應由敗訴之原告負擔，所
    以確定如主文第2項所示。
六、結論：原處分關於吊銷駕駛執照部分，核無違誤，原告訴請
    撤銷為無理由，應予駁回。
中　　華　　民　　國　 111　　年　　3 　　月　　18　　日
                  行政訴訟庭  法  官  楊志勇
上為正本係照原本作成。
如不服本判決，應於判決送達後20日內，向本院提出上訴狀，上
訴狀並應記載上訴理由，表明關於原判決所違背之法令及其具體
內容或依訴訟資料可認為原判決有違背法令之具體事實，並繳納
上訴費新臺幣750元。 其未表明上訴理由者，應於提出上訴後20
日內向本院補提理由書（上訴狀及上訴理由書均須按他造人數附
繕本），如逾期未提出上訴理由書者，本院毋庸再命補正，由本
院逕以裁定駁回上訴。
                              書記官  林楷勳
中　　華　　民　　國　 111　　年　　3 　　月　   18　 日